【裁判字號】    99,上易,108
【裁判日期】    990513
【裁判案由】    詐欺等
【裁判全文】
臺灣高等法院臺南分院刑事判決         99年度上易字第108號
上  訴  人  臺灣臺南地方法院檢察署檢察官
被      告  丙○○
上列上訴人因被告詐欺案件，不服臺灣臺南地方法院九十八年度
易字第一四一０號中華民國九十九年一月八日第一審判決（起訴
案號：臺灣臺南地方法院檢察署九十八年度偵字第一二八一二號
），提起上訴，本院判決如下：
    主  文
上訴駁回。
    理  由
一、公訴意旨略以：丙○○係乙○○之兄，受乙○○之委託管理
    臺南縣新化鎮○○路43巷21號不動產，竟於民國九十六年八
    月一日予以竊佔為己有（竊佔罪部分業經原審判處有期徒刑
    三月，緩刑二年確定），並以自己之名義將該不動產出租與
    甲○○，致使告訴人甲○○（原審誤載為唐慧萌）陷於錯誤
    ，誤認被告係有權出租該不動產之人，而接續交付押金及租
    金予被告，因認丙○○就此部分涉有刑法第三百三十九條第
    一項之詐欺取財罪嫌云云。
二、按犯罪事實應依證據認定之，無證據不得認定犯罪事實；不
    能證明被告犯罪者，應諭知無罪之判決，刑事訴訟法第一百
    五十四條第二項、第三百零一條第一項分別定有明文。又認
    定不利於被告之事實，須依積極證據，苟積極證據不足為不
    利於被告事實之認定時，即應為有利於被告之認定，更不必
    有何有利之證據；再犯罪事實之認定，應憑真實之證據，倘
    證據是否真實尚欠明確，自難以擬制推測之方式，為其判斷
    之基礎；刑事訴訟上證明之資料，無論為直接或間接證據，
    均須達於通常一般之人均不致有所懷疑，而得確信其為真實
    之程度，始得據為有罪之認定，若其關於被告是否犯罪之證
    明未能達此程度，而有合理懷疑之存在，致使無從形成有罪
    之確信，根據「罪證有疑，利於被告」之證據法則，即不得
    遽為不利被告之認定（最高法院三十年上字第八一六號、五
    十三年臺上字第六五六號、七十六年臺上字第四九八六號判
    例意旨參照）。又按刑事訴訟法第一百六十一條已於九十一
    年二月八日修正公布，修正後同條第一項規定：檢察官就被
    告犯罪事實，應負舉證責任，並指出證明之方法。因此，檢
    察官對於起訴之犯罪事實，應負提出證據及說服之實質舉證
    責任。倘其所提出之證據，不足為被告有罪之積極證明，或
    其闡明之證明方法，無從說服法官以形成被告有罪之心證，
    基於無罪推定之原則，自應為被告無罪判決之諭知（最高法
    院九十二年度台上字第一二八號判例意旨可資參照）。另按
    刑法第三百三十九條第一項詐欺取財罪之成立，以意圖為自
    己或第三人不法所有，以詐術使人將本人或第三人之物交付
    為要件。所謂以詐術使人交付，必須行為人施用詐術，且被
    詐欺人因其詐術而陷於錯誤，若其所用方法，不能認為詐術
    ，亦不致使人陷於錯誤，即不構成該罪（最高法院四十六年
    台上字第二六０號著有判例可資參照）。
三、本件公訴意旨認被告丙○○涉有上開詐欺取財犯行，無非係
    以被告丙○○於警詢及偵查中之供述、告訴人乙○○於警詢
    之指述、證人甲○○於警詢中之陳述及上開土地所有權狀及
    建築物改良物所有權狀各一紙、房屋租賃契約書影本二份等
    ，為其主要論據。訊據被告固坦承將上開房屋以自己名義出
    租予甲○○之情，惟堅決否認有何詐欺犯行，辯稱：我不是
    蓄意騙甲○○的。我是在九十六年八月一日與他訂約，從八
    月一日起租給他，每月租金九千元，並把房子交給他用，直
    到九十八年八月八日止才被我弟弟發現。我租約是一年期滿
    再續訂。被發現時應該是第三年，但那時我還沒有跟他簽約
    ，我弟弟發現後，由我弟弟跟他簽約。事後甲○○沒有損失
    ，就由他自九十八年八月一日起與我弟弟續約。所以我從九
    十六年八月一日到九十八年七月三十一日止共二十四個月租
    金加上一個月押租金，我陸續清償給我弟弟，每月清償四萬
    元至今年五月五日止等語。
四、經查：
  (一)按民法規定之租賃非如消費借貸，係移轉物之所有權於相對
    人之契約，不過使承租人就其物而為使用收益。故出租人對
    其物有所有權或其他權利與否，全非租賃之成立要件。亦即
    租賃契約，乃特定當事人間所締之契約，出租人不以所有人
    為限（最高法院四十八年度台上字第一二五八號、五十年度
    台上字第二八四號民事判例可資參照）。準此，租賃契約之
    出租人所負擔之義務乃在於依約提供租賃標的物予承租人使
    用，至於租賃物是否為出租人所有之物，則非租賃契約所必
    要確定或論及之點。易言之，本件被告與告訴人甲○○簽訂
    前開租賃契約之重點，在於被告於租賃期間有無依約交付標
    的物即前開房屋予告訴人甲○○使用，倘已依約交付上開租
    賃物，則其契約義務即已履行，與其是否為前開房屋之所有
    權人尚屬無涉。
  (二)本件被告於九十六年八月一日將其弟乙○○所有之前開房屋
    以每月租金九千元之對價，出租予告訴人甲○○之事實，為
    被告供承在卷，已如前述。而被告於本案出租前開房屋予告
    訴人甲○○期間，確實依約交付前開房屋予告訴人甲○○使
    用，嗣證人即上開房屋所有權人乙○○於九十八年八月間前
    往查詢時，告訴人甲○○始知實際屋主為乙○○等情，業據
    證人甲○○於警詢中證述在卷（警卷第一二至一三頁），故
    被告與告訴人甲○○簽訂前開租賃契約後，確實已依約交付
    前開房屋以供承租人即告訴人甲○○使用，顯已履行出租人
    之義務，難認被告於簽訂前開租賃契約及收受押金、租金之
    際，已有不欲履行前開租約義務即交付前開房屋以供告訴人
    甲○○使用之主觀不法意圖。縱其出租予告訴人甲○○之房
    屋係竊佔其弟乙○○而得，然此僅係被告對其弟乙○○涉有
    竊佔或背信犯行，尚難以此另認被告涉有詐欺告訴人甲○○
    之犯行至明。
五、綜上所述，依據上開調查證據所得，尚難認為被告將竊佔前
    開房屋後再出租予告訴人甲○○之行為，確有詐欺告訴人甲○○之不法意圖而該當於詐欺取財之構成要件。此外，復查
    無其他積極證據足資證明被告確有詐欺取財犯行，揆諸首開
    說明，公訴意旨所指被告詐欺取財部分之犯罪尚屬不能證明
    ，原審因而為被告無罪判決之諭知，核無不合。檢察官上訴
    意旨仍認告訴人甲○○因此受有損害，原判決認事用法尚有
    違誤云云，顯然誤解租賃契約之債權性質，尚無足採。檢察
    官之上訴為無理由，應予駁回。
據上論結，應依刑事訴訟法第三百六十八條，判決如主文。
本案經檢察官劉得鉦到庭執行職務。
中    華    民    國    99    年    5     月    13    日
                  刑事第六庭    審判長法  官  董武全
                                      法  官  林英志
                                      法  官  沈揚仁
以上正本證明與原本無異。
不得上訴。
                                      書記官  廖文靜
中    華    民    國    99    年    5     月    13    日

司法院資訊處製作；財團法人民間司法改革基金會備份。
